【裁判字號】    95,毒抗,119
【裁判日期】    950317
【裁判案由】    毒品危害防制條例
【裁判全文】
臺灣高等法院刑事裁定                 95年度毒抗字第119號
抗  告  人
即  被  告  甲○○
上列抗告人因違反毒品危害防制條例案件，不服臺灣板橋地方法
院95年度毒聲字第205 號，民國95年1 月27日裁定（聲請案號：
臺灣板橋地方法院檢察署95年度毒偵字第315 號、95年度聲觀字
第148 號），提起抗告，本院裁定如下：
    主  文
抗告駁回。
    理  由
一、本件檢察官聲請意旨以：被告甲○○明知大麻經毒品危害防
    制條例列為第二級毒品，不得持有、施用，仍基於施用第二
    級毒品大麻之犯意，於民國（下同）94年3 月11日晚間10時
    30分許為警查獲前回溯96小時內之某時許，在不詳地點，以
    不詳方式施用第二級毒品大麻。嗣於94年3 月11日晚間10時
    30分許，為警在臺北縣中和市○○街l 號「好樂迪ＫＴＶ」
    包廂內查獲，並扣得含四氫大麻酚之煙捲1 根。爰聲請裁定
    將被告送勒戒處所觀察、勒戒等語。原裁定以：經核全部事
    證，足認檢察官之聲請於法要無不合，因依毒品危害防制條
    例第20條第1 項、觀察勒戒處分執行條例第3 條第l 項規定
    ，裁定將被告送勒戒處所觀察、勒戒。
二、抗告意旨以：檢察官並未能證實抗告人確有於上揭時間施用
    第二級毒品大麻之事實，亦未能證明經警所扣得含四氫大麻
    酚之煙捲1 根係抗告人所有，僅依間接證據及並非絕對正確
    之檢測結果，即臆測抗告人有施用大麻，顯有違罪疑唯輕原
    則，原裁定有未顧及保障抗告人權益之疏失云云。
三、經查：
（一）「就理論上而言，吸食安非他命或海洛因時，因可造成空
      氣中懸浮之安非他命或海洛因，而由呼吸道吸入體內，所
      以有可能造成類似自行吸食時之效果，此時空氣中之藥物
      濃度，將是導致二手吸食者是否呈現尿液檢測陽性反應之
      重要因素。如吸食時之密閉空間愈小，旁人吸食量愈多，
      相處時間越久，與吸食者距離愈近，則受影響之可能性愈
      大，曾有學者對大麻煙之二手吸食問題作模擬測驗，在一
      2.1x2.4x 2.5公尺（容積12225.8 公升）之密閉空間內，
      二手吸食十六支含2.8%大麻成分之香煙，每日一小時，連
      續六日，在所收集尿液中有35.5+ 3.8%可測出大麻成分，
      有時甚至可測得超過100mg/ml之大麻濃度（1O0mg/ml為一
      般篩檢之臨界值），由此顯示，二手吸食大麻煙確實可能
      在尿液大麻篩檢時造成陽性反應」（行政院國軍退除役官
      兵輔導委員會臺北榮民總醫院83年4 月7 日（83）北總內
      字第3059號函參照）。換言之，必須刻意且長時間持續地
      於密閉空間內與施用第二級毒品大麻者同處，始有可能發
      生未自行施用大麻，僅因吸入空氣中懸浮之第二級毒品大
      麻，致尿液中呈陽性反應。本件被告於上開時、地為警查
      獲之際，在場之唐文華等14人經警採尿送驗結果，大麻類
      均呈陰性反應，自難認被告之尿液呈第二級毒品大麻之陽
      性反應，係因長時間持續地於密閉空間內與施用第二級毒
      品大麻者同處所致。
（二）尿液經以酵素免疫分析或薄層定性分析等方式為初步篩檢
      者，因具有相當之偽陽性可能，惟若再以精密之「氣相層
      析質譜儀法」為確認時，因在良好之操作條件下，以氣相
      層析質譜儀作藥物及其代謝物之定性及定量分析，幾乎不
      會有偽陽性反應產生之可能（法務部調查局第六處87年9
      月22（87）發技（一）字第87071491號函參照）。被告之
      尿液既經上述方法確認檢驗結果，呈大麻類之陽性反應，
      自堪認被告於為警查獲採集尿液前回溯96小時內之某時許
      ，在不詳地點，有施用第二級毒品大麻之事實。
四、綜上所述，被告空言否認有施用第二級毒品大麻，顯係卸責
    之詞，不足採信。原審爰依毒品危害防制條例第20條第1 項
    及觀察勒戒處分執行條例第3 條第1 項之規定，裁定將抗告
    人送勒戒處所觀察、勒戒，並無不當。抗告意旨指摘原裁定
    之認事、用法違誤，為無理由，應予駁回。
據上論斷，應依刑事訴訟法第412 條，裁定如主文。
中    華    民    國    95    年    3    月     17    日
                  刑事第十五庭審判長法  官  吳昭瑩
                                    法  官  王梅英
                                    法  官  王麗莉
以上正本證明與原本無異。
不得再抗告。
                                    書記官  蘇秋
中    華    民    國    95    年    3     月    22    日


司法院資訊處製作；財團法人民間司法改革基金會備份。
